【裁判字號】    97,裁,2887
【裁判日期】    970529
【裁判案由】    年終獎金
【裁判全文】
最  高  行  政  法  院  裁  定
                                      97年度裁字第2887號
抗  告  人  甲○○
上列抗告人因與相對人國防部陸軍第十軍團指揮部間年終獎金事
件，對於中華民國96年6月22日臺中高等行政法院96年度訴字第
169號裁定，提起抗告，本院裁定如下︰
    主  文
抗告駁回。
抗告訴訟費用由抗告人負擔。
    理  由
一、按抗告法院認抗告為不合法或無理由者，應為駁回抗告之裁
    定。
二、本件原裁定以：抗告人對系爭懲戒處分之爭議，核屬公務人
    員保障法第77條第1項所指之工作條件或管理措施，公務人
    員僅得依申訴、再申訴程序尋求救濟，不得以復審之程序請
    求救濟，亦不得提起行政訴訟，故抗告人請求撤銷訴願決定
    及原處分之訴部分，原審並無審判權，抗告人此部分起訴為
    不合法，應以裁定駁回之。而抗告人提起之撤銷訴訟既因起
    訴不合法應予駁回，則抗告人合併提起之損害賠償訴訟，即
    失所附麗，抗告人此部分之訴亦欠缺其他要件，而為不合法
    ，應併以裁定駁回之。
三、抗告意旨略謂：系爭處分包括申誡3次及3次記過，直接使抗
    告人考績降為乙等並調離連長職務，造成抗告人身分上及財
    產上之重大不利損害，抗告人已經合法之申訴、再申訴，並
    提請訴願請求撤銷原不利處分，然相對人未就抗告人之再申
    訴及訴願主張切實論斷，僅以「請循正常體制內管道反應，
    以免遭非議。」為結論，顯為息事寧人之保守做法。依罪疑
    唯輕原則，相對人既經電話訪談，而由受訪對象均表示不知
    情、未親眼目睹或無法作證等情，則相對人原即應該將對抗
    告人之不利益處分予以撤銷。又相對人對抗告人所為之不利
    處分，將使抗告人不得再參加軍中升遷考試，也不得參加公
    費留學或交換在職進修人員之考選或甄試，實質上損害重大
    尤甚於考績獎金或年終獎金，對抗告人不得謂非重大影響公
    務員之權利，抗告人曾於原審為此主張，卻未獲審酌，非謂
    無疏漏，為此訴請廢棄原裁定。
四、本院按：「憲法第16條規定人民有訴願及訴訟之權，人民之
    權利或法律上利益遭受損害，不得僅因身分或職業關係，即
    限制其依法律所定程序提起訴願或訴訟。因公務員身分受有
    行政處分得否提起行政爭訟，應視其處分內容而定，迭經本
    院解釋在案。軍人為廣義之公務員，與國家間具有公法上之
    職務關係，現役軍官依有關規定聲請續服現役未受允准，並
    核定其退伍，如對之有所爭執，既係影響軍人身分之存續，
    損及憲法所保障服公職之權利，自得循訴願及行政訴訟程序
    尋求救濟」司法院釋字第430號解釋在案，惟何者影響軍人
    身分之存續，損及憲法所保障服公職之權利，參照司法院大
    法官歷次相關解釋，須足以改變軍人身分關係，或於軍人權
    利有重大影響之處分，或基於軍人身分所產生之公法上財產
    請求權，始為行政處分，得循訴願及行政訴訟程序尋求救濟
    ；至於未改變軍人身分之記過處分、考績評定、機關內部所
    發之職務命令或所提供之福利措施，則不得提起行政爭訟。
    本件抗告人受相對人所屬砲兵第五八指揮部95年5月24日承
    商字第0950001968號令處分記過3次及申誡3次，嗣經抗告人
    提起申訴，由相對人以96年2月8日桂義字第0960001372號函
    復本件均依規定辦理，並未改變公務員身分關係、不直接影
    響服公職權利。抗告意旨所謂不得參加升遷考試、公費留學
    或交換在職進修人員考試，不得謂非重大影響公務員之權利
    云云，僅為抗告人預期且尚未發生之結果，亦非遭懲罰後，
    所直接產生之法律效果，尚與行政處分之定義有間。抗告人
    復對之提起撤銷訴訟，自非適法。又抗告人此部分之訴既不
    合法，其合併提起之損害賠償之訴，即失所附麗，則原裁定
    駁回抗告人在原審之訴，並無不合。抗告意旨仍執前詞，指
    摘原裁定違誤，求予廢棄，並無理由，應予駁回。又考績之
    結果，縱影響公務人員之財產請求權（考績獎金等），該考
    績之評等如未改變公務員身分，仍不許提起行政訴訟。僅就
    基於已確定之考績結果，依法令規定所為之財產上請求遭拒
    ，方得提起，不因考績與因考績所生之財產請求權有關，即
    認該考績亦得並提起行政訴訟，應認抗告人之抗告為無理由
    ，應予駁回。
五、本件抗告為無理由。依行政訴訟法第104條、民事訴訟法第
    95條、第78條，裁定如主文。
中    華    民    國    97    年    5     月    29    日
                    最高行政法院第六庭
                        審判長法官  吳  明  鴻
                              法官  廖  宏  明
                              法官  吳  東  都
                              法官  林  茂  權
                              法官  侯  東  昇
以  上  正  本  證  明  與  原  本  無  異
中    華    民    國    97    年    5     月    29    日
                              書記官  郭  育  玎


司法院資訊處製作；財團法人民間司法改革基金會備份。
